【裁判字號】    97,消債更,1221
【裁判日期】    971211
【裁判案由】    更生事件
【裁判全文】
臺灣臺南地方法院民事裁定          97年度消債更字第1221號
債  務  人    甲○○
代  理  人    鄭淑子律師
上列當事人因消費者債務清理事件聲請更生，本院裁定如下：
    主    文
聲請駁回。
聲請費用由債務人負擔。
    理    由
一、按債務人不能清償債務或有不能清償之虞者，得依本條例所
    定更生或清算程序，清理其債務，消費者債務清理條例第3
    條定有明文。又聲請更生或清算不合程式或不備其他要件者
    ，法院應以裁定駁回之，但其情形可以補正者，法院應定期
    間先命補正，復為同條例第8條所明定。
二、本件聲請意旨略以：債務人有不能清償債務之情事，前已提
    出債權人清冊，以書面向最大債權金融機構聯邦商業銀行（
    下稱聯邦銀行）請求共同協商債務清償方案。債務人與配偶
    共同經營金詅企業社，然債務人與配偶收入並不固定，長子
    目前於台北工作，自力更生。長女就學中，學費已申辦助學
    貸款。債務人目前開銷雖較過往減少，然金詅企業社營運亦
    每下愈況，國稅局自96年1月起免徵營業稅。與聯邦銀行協
    商時，每月應清償8,000元，分兩階段，其中6年免息，9年
    有息，但債務人已57歲，不知尚能維持多久，因此協商不成
    立，其無擔保或無優先權之債務總額未逾新臺幣（下同）1,
    200萬元，復未經法院裁定開始清算程序或宣告破產，為此
    ，依消費者債務清理條例提出本件更生之聲請等語。
三、衡諸債之關係，係以當事人間之信賴關係為基礎，為社會經
    濟組織之重要支柱，故當事人於以法律行為追求自己之利益
    之際，亦應顧及對方之利益，並考量債權債務在社會上之作
    用，本於誠實及信用之原則，行使債權及履行債務。是對於
    已陷入經濟上困境之消費者，若任其於惡性循環之債務窘境
    中生存，將衍生嚴重之社會問題，難以維持安定之社會經濟
    秩序，故為兼顧債權人、債務人雙方之利益，對陷於經濟上
    困境之消費者，乃允其於消費者債務清理條例施行後，得選
    擇以重建型之更生程序或清算型之清算程序清理其債務，藉
    以妥適調整債務人與債權人及其他利害關係人間之權利義務
    關係，保障債權人獲得公平受償，並謀求消費者經濟生活之
    重建復甦機會。惟若債務人履行債務並無困難，僅係為圖謀
    減免債務，而不為債務之履行，自有違債權契約為誠信契約
    之本旨。
四、經查：
（一）本件前置協商程序中，聯邦銀行提出之還款方案為「月付
      8,000元、分239期、0利率，並分兩階段簽約」，然債務
      人協商意願低落，因此協商不成立，有聯邦銀行提出陳報
      狀1份在卷可稽。
（二）債務人主張其個人每月必要支出有福特汽車貸款每月9,69
      7元、汽車牌照稅及燃料稅1,453元、水電瓦斯費1,471元
      、電費油費4,986元、餐費11,700元、房貸每月22,555元
      、扶養費6,849元，惟查：
    1.債務人與其配偶共同經營金詅企業社，97年每月收入共計
      38,000元，業據債務人提出財產及收入狀況說明書在卷可
      稽，可知債務人個人每月收入應計為19,000元。
    2.債務人主張須扶養其女林澤希及配偶許玉秋。然查：林澤
      希已成年，有謀生能力，應無受扶養之必要。其配偶許玉
      秋既與債務人共同經營金詅企業社，其每月收入與債務人
      均分，可知其97年每月平均亦有19,000元收入，因此許玉
      秋有收入足以維持基本生活，亦無受扶養之必要。因此債
      務人主張之扶養支出，本院不予採認。
    3.債務人主張每月須負擔福特汽車貸款每月9,697元、汽車
      牌照稅及燃料稅1,453元、水電瓦斯費1,471元、電費油費
      4,986元、餐費11,700元、房貸每月22,555元多項支出，
      然查：房貸借款並非債務人所負債務，有債務人提出之財
      團法人金融聯合徵信中當事人信用查詢資料表1份，因此
      本院不予採認該項支出。另車貸借款每月償還9,697元，
      然債務人亦陳報車貸借款即將於97年12月屆期全數清償，
      可推知車貸借款未償餘額所剩不多，且若債務人能妥適處
      分名下汽車，亦能節省開支，增加償債能力，不致於使該
      項車貸負擔成為債務人難以達成協商之阻礙，因此本院亦
      不予採認該項車貸支出。經本院參酌台灣省97年每月每人
      最低生活費係9,829元（包含食衣住行），有內政部歷年
      最低生活費一覽表1份在卷可稽，債務人於履行債務期間
      本應節約省用，過較不寬裕之經濟生活，並誠實勤勉地履
      行債務，以符合公平正義及誠信原則，因此本院認債務人
      每月基本生活費用以9,829元為已足。
    4.債務人平均每月收入約19,000元，扣除債務人每月生活費
      9,829元後，剩餘9,171元，並非不足以履行與聯邦銀行提
      出之協商還款金額每月8,000元。縱債務人年歲已長，然
      目前尚有謀生能力，暫無無法清償債務之情形。若嗣後因
      果無謀生能力，無法履行協商義務，有不能清償債務之情
      事，聲請更生始為適法。綜上，債務人應有能力與各債權
      人達成分期償還之協議，債務人捨此不為，故意造成協商
      不成立之結果，顯非妥適。本院審酌上情，認債務人之財
      產狀況及收入並非不能清償債務，故其聲請更生，顯無理
      由。
五、綜上所述，債務人既非不能清償債務或有不能清償之虞，其
    更生之聲請即不符消費者債務清理條例第3條所定要件，且
    上開欠缺又屬無從補正，依上開說明，自應駁回其更生之聲
    請，爰裁定如主文。
中    華    民    國    97    年    12     月   11    日
              民事第二庭    法      官  田玉芬
上為正本係照原本作成
如不服本裁定，應於裁定送達後10日內，以書狀向本院提出抗告
，並繳納抗告費新臺幣1千元
中    華    民    國    97    年    12    月    11    日
                            書  記  官  劉紀君


司法院資訊處製作；財團法人民間司法改革基金會備份。
